臺灣桃園地方法院民事裁定
110年度家聲抗字第71號
抗  告  人  劉竹芳  


代  理  人  季佩芃律師
上列抗告人因聲請交付法庭錄音光碟事件，對本院民國110年8月
25日110年度家聲字第135號裁定提起抗告，本院合議庭裁定如下
：
    主    文
原裁定廢棄。
於抗告人繳納費用後，本院一零八年度婚字第162號離婚等事件
於民國一零九年七月二十九日、一零九年九月九日言詞辯論期日
之法庭錄音光碟，准予交付抗告人。
抗告人就第二項所示錄音光碟內容，不得散布、公開播送，或為
非正當目的使用。
抗告程序費用由抗告人負擔。
    理    由
一、抗告人於原審聲請暨抗告意旨略以：抗告人係本院108年度
    婚字第162號離婚等事件（下稱系爭離婚案）之原告，因該
    案被告都佳辰於不同案件之陳述反覆矛盾，為他案訴訟即臺
    灣桃園地方檢察署109年度偵字第28621號、本院110年度聲
    判字第94號（下稱刑事另案）之需，有調閱系爭離婚案109
    年7月29日及同年9月9日（按抗告人於原審聲請時誤載為同
    年9月6日，下合稱系爭期日）法庭錄音光碟之必要，已明確
    指出有何聲請調閱法庭錄音光碟之必要，原裁定稱「本件聲
    請意旨未敘明法庭錄音光碟，有何維護其法律上利益之必要
    關聯性」，顯無視抗告人聲請狀所載，若原裁定是認抗告人
    需清楚交代欲就何案件進行如何攻防，則逾越司法實務及「
    敘明」程度，且將迫使抗告人揭露他案訴訟策略。原裁定雖
    謂系爭離婚案係家事事件，以不公開為原則，為保護隱私而
    否准抗告人之聲請，然家事事件審理程序是否公開，與抗告
    人能否調閱法庭錄音光碟無關，且抗告人就所調取之法庭錄
    音光碟，亦被課予不得散布、傳送或為非法使用之義務，復
    無跡象顯示抗告人有散布、傳送或為非法使用之情，原裁定
    顯係於臆測而無實據。再者，因筆錄僅記載要旨，都佳辰於
    開庭時關於抗告人跌出車外乙事，曾稱「我跨過中控台，到
    副駕駛座」，然此未顯現於筆錄上，且與都佳辰於刑事另案
    中所為之陳述內容不一致，涉及抗告人是否有傷害相對人左
    膝蓋內側之事實，是確有調閱法庭錄音光碟以補足筆錄之必
    要，原裁定認為「抗告人及其訴訟代理人均當庭在場聽聞，
    若有釐清之必要亦可聲請閱覽言詞辯論筆錄」，實有雞生蛋
    蛋生雞之循環論述等語。為此，爰提起抗告等語。並聲明：
    原裁定廢棄，請准交付系爭期日之法庭錄音光碟。
二、按當事人及依法得聲請閱覽卷宗之人，因主張或維護其法律
    上利益，得於開庭翌日起至裁判確定後6個月內，繳納費用
    聲請法院許可交付法庭錄音或錄影內容；前項情形，依法令
    得不予許可或限制聲請閱覽、抄錄或攝影卷內文書者，法院
    得不予許可或限制交付法庭錄音或錄影內容，法院組織法第
    90條之1第1項前段、第2項定有明文。又依法院組織法第90
    條之4第1項規定，及同法第90條之3授權司法院訂定之法庭
    錄音錄影及其利用保存辦法第8條規定，當事人及依法得聲
    請閱覽卷宗之人，因主張或維護其法律上利益，聲請交付法
    庭錄音或錄影內容時，應敘明理由，由法院為許可與否之裁
    定；法院受理前項聲請，如認符合聲請人要件，並在聲請期
    間內提出，且就所主張或維護法律上之利益已敘明者，除法
    令另有排除規定外，應予許可；第1項聲請經法院裁定許可
    者，每張光碟應繳納費用新臺幣50元；持有第1項法庭錄音
    、錄影內容之人，就取得之錄音、錄影內容，不得散布、公
    開播送，或為非正當目的使用。再者，所謂主張或維護法律
    上利益，舉凡核對更正筆錄、他案訴訟所需，或認法院指揮
    訴訟方式對其訴訟權益有影響之虞，欲用以保障其法律上利
    益等，均屬之。
三、經查，抗告人為系爭離婚案之原告，有該案判決在卷可稽，
    且依卷附歷審裁判查詢結果顯示，系爭離婚案現於臺灣高等
    法院以111年家上字第3號審理中而未確定，是抗告人依法為
    有權聲請交付錄音光碟之人，且其提起本件聲請未逾法院組
    織法第90條之1第1項前段所定得聲請之期限。又抗告人已敘
    明係因當日筆錄所載與相對人所述內容不符，且該等陳述內
    容於刑事另案有訴訟攻防之需，故聲請系爭期日之錄音光碟
    ，堪認其已敘明為主張及維護法律上利益之理由。是抗告人
    聲請交付系爭期日法庭錄音光碟，符合前揭法庭錄音錄影及
    其利用保存辦法第8條第1項、第2項規定，應予許可。原裁
    定駁回抗告人之聲請，尚有未合，抗告論旨指摘原裁定不當
    ，求予廢棄，為有理由，自應廢棄改判如主文第2項所示。
    另抗告人就取得之法庭錄音光碟內容不得散布、公開播送，
    或為非正當目的使用，法庭錄音錄影及其利用保存辦法第8
    條第4項定有明文，併予諭知如主文第3項所示，以促其注意
    遵守。
四、爰裁定如主文。
中　　華　　民　　國　　111 　年　　8 　　月　　16　　日
                    家事法庭    審判長法　官　蘇昭容
                                      法  官  姚重珍
                                      法  官  羅詩蘋
上列正本證明與原本無異。
本裁定除以適用法規顯有錯誤為理由外，不得再抗告。如提再抗
告，應於收受本裁定後10日內，委任律師向本院提出再抗告狀，
並繳納再抗告費新臺幣1,000元。
中　　華　　民　　國　　111 　年　　8 　　月　　17  　日
                                書記官　古罄瑄